臺灣臺中地方法院民事判決　九十三年度訴字第一四三九號
　　原　　　告　甲○○
　　被　　　告　乙○○
右被告因過失傷害案件，經原告提起請求損害賠償之刑事附帶民事訴訟，經本院刑事
庭移送前來，本院於民國九十三年十二月二十四日言詞辯論終結，判決如左：
    主      文
被告應給付原告新台幣貳拾萬元，及自民國九十三年五月二十九日起至清償日止，按
年息百分之五計算之利息。
原告其餘之訴駁回。
訴訟費用由被告負擔三分之一，餘由原告負擔。
本判決第一項得假執行。
原告其餘假執行之聲請駁回。
    事實及理由
甲、程序方面
一、按因侵權行為涉訟者，得由行為地之法院管轄，民事訴訟法第十五條第一項定有
    明文。本件原告係以被告駕車過失致原告受傷為由，請求被告損害賠償，因系爭
    車禍發生地在台中縣內，屬於本院管轄範圍，是本院自有管轄權。
二、次按訴狀送達後，原告不得將訴變更，但減縮應受判決事項之聲明者，不在此限
    ，民事訴訟法第二百五十五條第一項第三款定有明文。本件原告起訴時係請求被
    告給付新台幣（下同）八十四萬八千四百零四元，嗣於本院審理中減縮金額為六
    十萬元，核屬減縮應受判決事項之聲明，合於前開規定，應予准許。
乙、實體方面
一、原告起訴主張：被告於民國九十二年二月二日下午，駕駛車牌號碼Ｋ九—八一六
    九號自用小客車，沿台中縣大雅鄉○○路由台中市區往大雅鄉方向行駛，於同日
    下午四時二十五分許，途經台中縣大雅鄉○○路一段一○九號前欲左迴轉時，本
    應注意汽車迴車前，應暫停並看清無來往車輛，始得迴轉，而依當時天氣晴朗，
    日間自然光，路面乾燥、無缺陷及無障礙物，視距良好，又無不能注意之情事，
    竟疏未注意對向內側快車道有訴外人王英生駕駛之車牌號碼ＨＸ—五三三三號自
    用小客車行駛，對向外側快車道有訴外人李季鳴駕駛之車牌號碼ＯＬ—○五七八
    號自用小客車行駛，即貿然向左迴轉，致被告駕駛之自用小客車右側、右後角與
    王英生駕駛之自用小客車左前側、車前等處發生碰撞，被告駕駛之自用小客車再
    碰撞李季鳴駕駛之自用小客車左側，造成李季鳴駕駛之自用小客車失控偏往右前
    方慢車道，再碰撞慢車道上原告騎乘之車牌號碼ＪＱＪ—○三○號機車，使原告
    人車倒地，致受有右耳膜破裂、出血、頭部撞傷、臉部多處擦傷、雙手多處擦傷
    及右小腿撞傷等傷害。原告因本件車禍受有上開傷害，精神上受有痛苦，為此依
    侵權行為之法律關係，訴請被告賠償慰撫金六十萬元等語。並聲明：(一)被告應給
    付原告六十萬元，及自起訴狀繕本送達翌日起至清償日止，按年息百分之五計算
    之利息。(二)願供擔保請准宣告假執行。
二、被告固承認其過失行為造成系爭車禍，進而使原告受有上開傷害，惟以：原告請
    求之慰撫金數額過高，伊目前沒有工作，還要帶四個小孩，沒有能力負擔，伊認
    為原告得請求之慰撫金數額，應以十萬元為適當等語資為抗辯。並聲明：原告之
    訴駁回。
三、兩造不爭執之事實：
  (一)被告於九十二年二月二日下午，駕駛車牌號碼Ｋ九—八一六九號自用小客車，沿
    台中縣大雅鄉○○路由台中市區往大雅鄉方向行駛，於同日下午四時二十五分許
    ，途經台中縣大雅鄉○○路一段一○九號前欲左迴轉時，本應注意汽車迴車前，
    應暫停並看清來往車輛，始得迴轉，而依當時天氣晴朗，日間自然光，路面乾燥
    、無缺陷及無障礙物，視距良好，又無不能注意之情形，詎其能注意，竟疏未注
    意對向內側快車道有訴外人王英生駕駛之車牌號碼ＨＸ—五三三三號自用小客車
    行駛，對向外側快車道有訴外人李季鳴駕駛之車牌號碼ＯＬ—○五七八號自用小
    客車行駛，即貿然向左迴轉，致被告駕駛之自用小客車右側、右後角與王英生駕
    駛之自用小客車左前側、車前等處發生碰撞，被告駕駛之自用小客車再碰撞李季
    鳴駕駛之自用小客車左側，造成李季鳴駕駛之自用小客車失控偏往右前方慢車道
    ，再碰撞慢車道上原告騎乘之車牌號碼ＪＱＪ—○三○號機車，使原告人車倒地
    ，致受有右耳膜破裂、出血、頭部撞傷、臉部多處擦傷、雙手多處擦傷及右小腿
    撞傷等傷害。
  (二)被告事後已給付二萬元予原告。
  (三)原告因系爭車禍受傷，已自國泰世紀保險股份有限公司台中分公司請領強制汽車
    責任保險理賠金二萬九千八百三十七元。
  (四)兩造於九十三年六月十六日，就系爭車禍致原告所受損害其中機車修理費及醫療
    費部分，以四萬零四百零四元成立調解，並同意自此金額扣除被告已給付之二萬
    元，即被告就原告所受損害其中機車修理費及醫療費部分，應再給付原告二萬零
    四百零四元。
四、本件爭點在於：原告因系爭車禍得請求被告賠償之慰撫金數額為多少？
五、得心證之理由：
  (一)原告主張被告就系爭車禍之發生有過失，且被告之過失行為致原告受有上開傷害
    等情，為被告所自認。而被告因系爭車禍之過失傷害案件，經本院於九十三年四
    月二十九日，以九十三年度豐交簡上第一號判處拘役四十日確定，業經本院調取
    該刑案卷宗核閱無誤，自堪信原告之主張為真實。
  (二)按因故意或過失，不法侵害他人之權利者，負損害賠償責任；不法侵害他人之身
    體、健康者，被害人雖非財產上之損害，亦得請求賠償相當之金額，民事訴訟法
    第一百八十四條第一項前段、第一百九十五條第一項前段分別定有明文。又慰藉
    金之賠償須以人格權遭遇侵害，使精神上受有痛苦為必要，其核給之標準固與財
    產上損害之計算不同，然非不可斟酌雙方身分資力與加害程度，及其他各種情形
    核定相當之數額，最高法院著有五十一年台上字第二二三號判例可資參照。本件
    原告因被告之過失行為而受有多處身體傷害，精神上自亦受有痛苦，則其請求被
    告賠償慰撫金，即屬有據。本院斟酌：被告未注意對向來車，即貿然向左迴轉，
    過失程度非輕，原告所受傷勢為右耳膜破裂、出血、頭部撞傷、臉部多處擦傷、
    雙手多處擦傷、右小腿撞傷等，受傷程度亦非輕，其中臉部傷勢對於原告為六十
    四年次之年輕女子而言，所受痛苦尤然，幸該等傷勢經治療後均可痊癒，不致留
    下永久傷害，及依本院調閱所得之兩造財產、所得資料，顯示原告名下有多筆股
    票投資，總額約五十七萬元，九十二年度除股利外無申報其他所得；被告則有土
    地、房屋及汽車，總額為六萬元左右，九十二年度申報所得為十八萬餘元，其中
    利息所得有二千六百多元等一切情狀，認原告所得請求之慰撫金數額，以二十萬
    元為適當。
  (三)綜上所述，原告依據侵權行為損害賠償請求權，請求被告賠償二十萬元，及自起
    訴狀繕本送達翌日即九十三年五月二十九日起（原告附帶民事訴訟起訴狀係公示
    送達，依附民卷內之台北市文山區公所函覆，最後黏貼公告之日為九十三年四月
    二十九日，依刑事訴訟法第六十條第二項規定，應自九十三年五月二十八日起生
    效）至清償日止，按年息百分之五計算之法定遲延利息部分，為有理由，應予准
    許；逾此所為之請求，則屬無據，應予駁回。
六、假執行之宣告：本判決原告勝訴部分，所命被告給付之金額未逾五十萬元，依民
    事訴訟法第三百八十九條第一項第五款規定，應依職權宣告假執行。原告此部分
    供擔保假執行之聲請，僅在促使本院發動職權，自無庸另為准駁之裁判。至原告
    敗訴部分，其假執行之聲請已因訴之駁回而失所依據，應併予駁回。
七、本件事證已臻明確，兩造其餘攻擊、防禦方法及舉證，核與判決結果無影響，爰
    不逐一論述。
八、結論：原告之訴為一部有理由，一部無理由，依民事訴訟法第七十九條、第三百
    八十九條第一項第五款，判決如主文。
中　　　華　　　民　　　國　　九十四　　年　　   一　  　月　　 七　　  日
                                        臺灣臺中地方法院民事第四庭
~B　　　　審判長法　官　洪碧雀
~B　　　　　　　法　官　王　銘
~B　　　　　　　法　官　羅智文
正本係照原本作成
如對本判決上訴，須於判決送達後廿日內向本院提出上訴狀
中　　　華　　　民　　　國　　九十四　　年　　    一　  　月    七　　  日
~B　　　　　法院書記官　蔡秀珍
